臺灣新竹地方法院刑事判決　　　　　　　　　　　　　　九十年度訴字第三八二號
　　公　訴　人　臺灣新竹地方法院檢察署檢察官
　　被　　　告　乙○○
　　選任辯護人　耿淑穎律師
　　　　　　　　王彩又律師
　　　　　　　　李明仙律師
右列被告因違反臺灣地區與大陸地區人民關係條例等案件，經檢察官提起公訴（八十
九年度偵字第四三八五號），本院判決如左︰
    主  文
乙○○無罪。
    理  由
一、公訴意旨略以：被告乙○○明知林世達等十四人，均是大陸地區人民，係未經依
    法申請許可而偷渡入境臺灣地區，屬觸犯國家安全法之人，竟仍於民國八十九年
    八月四日凌晨二時許，夥同不詳姓名年籍之成年人士，以搭乘船隻偷渡之方式使
    大陸地區人民林世達等十四人非法進入臺灣地區後，即駕駛車牌號碼ＧＵ—七一
    八三號之自小貨車，前往新竹漁港北堤處，俟林世達等十四人偷渡上岸後，即以
    上揭自小貨車載運林世達等十四人準備至事先預為安置之地藏匿使之隱避，嗣於
    八十九年八月四日凌晨二時十五分許，為新竹漁港安檢所安檢人員發現，被告竟
    仍駕駛該自小貨車載運前揭非法入境之十四名大陸人士逃匿，嗣於八十九年八月
    四日凌晨二時五十分許，在新竹市○○路十六號處附近，為警追捕查獲，因認被
    告涉犯有違反臺灣地區與大陸地區人民關係條例第十五條第一款之規定，而應依
    同法第七十九條第一項之規定論處，及另涉犯有刑法第一百六十四條第一項之藏
    匿人犯罪等語。
二、按犯罪事實應依證據認定之，無證據不得推定其犯罪事實，刑事訴訟法第一百五
    十四條定有明文。又刑事訴訟法上所謂認定犯罪事實之證據，係指足以認定被告
    確有犯罪行為之積極證據而言，該項證據自須適合於被告犯罪事實之認定，始得
    採為斷罪資料；而認定不利於被告之事實，須依積極證據，茍積極證據不足為不
    利於被告事實之認定時，即應為有利於被告之認定，更不必有何有利之證據，最
    高法院三十年上字第八一六號○號著有判例可資參照。
三、經查本件公訴意旨認被告乙○○涉有前揭罪嫌，無非係以證人即查獲人員甲○○
    於偵訊中及證人丙○○、戊○○於警訊中所為證詞，核與上開大陸地區人民林世
    達等人於警訊中所供述情節相符等資為依據。
四、訊據被告乙○○堅決否認有何使大陸地區人民非法進入臺灣地區及藏匿人犯等犯
    行，辯稱：上揭車牌號碼ＧＵ—七一八三號自小貨車是在八月三日下午五、六點
    時向朋友己○○借的，借車以後就開到新竹買東西，到晚上七、八點時，就開著
    那臺車到南寮附近找朋友喝酒，一直喝到晚上十二點多、一點左右，不過詳細時
    間也不確定，當時走出朋友家，在路口遇到另一位朋友，就要求他到南寮保齡球
    館後面載伊回家，因為己○○就住在那附近，朋友同意，之後就開著這輛自小貨
    車到南寮保齡球館後面，一下車，就被警察查獲，伊確實沒有去載大陸客，否則
    警察來時就可以跑掉了等語。
五、經查：（一）本件案發當時是因雷達站發現異狀，乃通知新竹漁港安檢站，安檢
    員戊○○即騎乘機車後載另一安檢員丙○○到北堤處，剛好看到一輛自小貨車後
    面載滿人，一見到二位安檢員，該自小貨車就調頭，加速開離，二位安檢員就騎
    機車追，快要追到時，那輛自小貨車就先右轉，二位安檢員繼續騎車追，該輛自
    小貨車就過來擦撞二位安檢員之機車，不過機車沒有倒地，於是就繼續追，出了
    港口後右轉到重劃區，而因為出港口時，有一輛賓士車跟在後面，於是二位安檢
    員就要求賓士車上的人報警，所以渠等機車之速度就放慢，因此只見到那輛自小
    貨車進入重劃區，就沒有再見到那輛自小貨車，等到賓士車上的人說手機沒電，
    二位安檢員才又開始繼續追，剛好安檢所另一輛支援機車也來到，二組人馬於是
    就在重劃區附近找了大約十分鐘後，才看到那輛自小貨車在南寮保齡球後面，還
    在發動狀態，於是就騎機車過去，到自小貨車旁停下，剛好自小貨車也停住，所
    以就上前逮捕被告，當時那輛自小貨車後面原本載著的人都已經不在車上了，而
    逮捕被告後就在重劃區尋找這些大陸人民等情，雖據證人戊○○及丙○○於本院
    調查時證述綦詳，證人戊○○並證述：因為當時有發生擦撞，是以對該自小貨車
    之車號及車的形狀看得很清楚等語明確，然證人戊○○及丙○○於一開始追緝該
    輛自小貨車時並未看清楚司機模樣，為渠等所不否認，且渠等既然於案發當時因
    欲請一輛剛好經過該處之賓士車上人員報警，是以並未緊追在該輛自小貨車後面
    ，而僅是知悉該輛自小貨車之去向，之後花了約十分鐘之時間，方才看到由被告
    駕駛之上揭自小貨車，業如前述，則證人等又如何確定嗣後因駕駛該自小貨車而
    遭逮捕之被告，確係之前載運林世達等大陸人民之司機？就此，亦為證人戊○○
    及丙○○於本院調查時自承：（問：有無可能是別人開著這輛車載大陸偷渡客，
    而非你們所抓到的被告開這輛車載大陸偷渡客？）（答：）有可能，因為中間確
    實有十分鐘的時間沒有看到這輛車，等再找到這輛車時，車上的大陸客已經不見
    等語在卷，是以尚難僅以被告於證人戊○○及丙○○正在追查之際，剛好駕駛該
    輛自小貨車行經附近，即認被告確係之前載運大陸偷渡客並躲過查緝人員追緝之
    人。而證人甲○○雖於偵訊時證稱：綜合研判，本件從發現到逮捕被告，約三十
    分鐘之時間，這部車應該是被告開的，不會有別人等語在卷，然證人甲○○並非
    實際追緝該輛自小貨車之人，是以其所為上揭證言應係獲實際追緝之證人戊○○
    及丙○○告知後得來，亦難僅以此即為被告不利之認定，自不待言。（二）又查
    ，本件於案發當時經由新竹漁港北堤處偷渡上岸而非法進入臺灣地區，嗣經查緝
    人員逮捕之大陸人民共有林世達、龔清平、莊天智、庄的、龔榮強、滕家根、莊
    農德、黃智偉、林武福、林世平、施玉照、陳元旭、鄭鳳及莊志光等十四人，而
    上揭大陸地區人民於遭緝獲後，對載運其等之前開自小貨車之司機是否即為被告
    一節，其中龔清平是當場指認被告而陳稱：很像，但不敢確定等語，黃智偉、鄭
    鳳及莊志光是指認被告之照片而陳稱：該司機就是照片中之人等語，林世達、莊
    天智、龔榮強、滕家根、莊農德、林武福、林世平、陳元旭則因未看到司機或未
    看清楚，是以無法指認司機為何人，而施玉照則係對此問題未為任何陳述等情，
    有上揭林世達等人之警訊筆錄在卷足憑，是以真正有指認被告即為案發時駕駛前
    揭自小貨車之司機，僅係黃智偉、鄭鳳及莊志光等三人。然渠等當時在警訊時係
    指認被告之照片，並非被告本人，是以透過相片之指認，本即有失真之可能。再
    者，上揭大陸人民係於八十九年八月四日凌晨一時許從新竹偷渡上岸，既然是偷
    渡，自係想趁月黑風高之際不易為人察覺，現場也不可能燈火通明，而黃智偉原
    本是坐在貨車後半段中間之位置，鄭鳳原本是坐在貨車之右後方，至於莊志光則
    原本坐在貨車中間旁邊位置，後來該貨車駛至防沙堤右側防風林後，渠等即被要
    求下車等情，業據大陸人民黃智偉、鄭鳳及莊志光於警訊時陳述甚詳，是以，上
    揭大陸人民既於案發當時均是從貨車後面處上車，且為免被察覺，想必一定動作
    迅速，而該自小貨車司機座與貨車後面載運物品處間尚有鐵欄杆相隔，有該自小
    貨車照片一幀在卷足稽，斯時又是深夜光線不佳之時段，則坐於貨車中後段位置
    之黃智偉、鄭鳳及莊志光是否果能看清楚駕車司機之模樣，已不無可疑，否則為
    何坐於離司機較近處之龔清平（坐於車頭左邊位置）、林世達（坐於最前排）、
    庄的及滕家根（均坐在貨車中間位置）等人均無法看清楚貨車司機之模樣，亦無
    法指認被告是否即是駕駛該自小貨車之人，反而座位離司機處較遠之黃智偉、鄭
    鳳及莊志光能夠看清楚駕駛該自小貨車司機之模樣，並能指認被告即是該司機，
    豈非有違常情？而上揭大陸人民於八十九年九月八日均已遣返大陸，有本院刑事
    案件審理單一紙在卷足參，是以再行訊問上揭大陸人民業已不可能，本院自難僅
    憑大陸人民黃智偉、鄭鳳及莊志光前開有瑕疵之指述，即遽為被告確係駕駛上揭
    自小貨車並搭載渠等而遭證人戊○○及丙○○追緝之人之認定。（三）再查，被
    告於為警查獲時所駕駛之車牌號碼ＧＵ—七一八三號自小貨車係其在八十九年八
    月三日下午五、六點時向車主己○○所借，當天晚上就開著該車去朋友丁○○住
    處喝酒，並將該車停在他住處附近巷子內空地等情，業據被告供述在卷，並為證
    人己○○於本院調查時結證稱：當時有將該自小貨車借給被告，因為被告說要用
    來載上船用的魚箱，並說最慢隔天就可以還，而該車的車門雖可上鎖，但發動處
    的鎖有點故障，只要拿類似鎖的東西插上去就可以打開等情明白，及證人丁○○
    亦具結後證述：被告是在被查獲前一天晚上八、九點來伊住處聊天，二人喝酒的
    時間有超過四個鐘頭，被告離開時間是何時並不確定，不過他離開時伊知道，還
    有叫他把門帶上等語甚明，而證人丁○○所居住處離本案初被發現地之距離大約
    一點五公里，南寮保齡球館離該初發現處之距離則大約三公里等，亦有海岸巡防
    總局北部地區巡防局九十一年五月十七日（九一）北局五機字第○九一○○○七
    二八六號函一份在卷足憑，足見證人丁○○住處確在證人戊○○及丙○○發現載
    運大陸人民之自小貨車後展開追緝，迄後來在南寮保齡球館後面尋獲之整個區域
    附近，則被告既將所借得之該輛自小貨車停放在證人丁○○住處附近後，即前往
    其住處和其喝酒多時，則真正駕駛上揭自小貨車並載運上揭大陸人民林世達等十
    四人，且於出新竹漁港北堤處後即遭證人戊○○及丙○○追緝之人即可能另為他
    人，而非被告。綜合以上，本件既有被告於案發當日晚上實際是在朋友處飲酒四
    個鐘頭以上，是以停放朋友住處附近之上揭自小貨車可能因此遭不明人士使用，
    被告並非實際駕車載運前開十四名大陸人民之貨車司機之情況亦可能成立之情形
    下，本院自難僅憑大陸人民黃智偉、鄭鳳及莊志光上開不符常情而有瑕疵之指述
    ，即為被告有罪之認定。此外，本院復查無其他積極證據足以證明被告有何使大
    陸地區人民非法進入臺灣地區及藏匿人犯等犯行，應認被告之犯罪尚屬不能證明
    ，爰依法為被告無罪判決之諭知。
據上論斷，應依刑事訴訟法第三百零一條第一項，判決如主文。
本案經檢察官林佳穎到庭執行職務。
中      華      民      國    九十一    年      七      月      五      日
                                  臺灣新竹地方法院刑事第二庭
                                          法  官  楊  惠  芬
右正本證明與原本無異。
如不服本判決，應於判決送達後十日內向本院提出上訴狀（應附繕本），上訴於臺灣
高等法院。
                                          書記官  鄭  敏   郎
中      華      民      國    九十一    年      七      月      五      日
